臺灣臺北地方法院刑事判決　　　　　　　100年度易字第267號
公　訴　人　臺灣臺北地方法院檢察署檢察官
被　　　告　江美智
選任辯護人　劉政杰律師
　　　　　　徐士斌律師
被　　　告　楊承浩
　　　　　　林蓀滿
　　　　　　劉尚聞
　　　　　　林孜翃
上四人共同
選任辯護人　金學坪律師
　　　　　　簡欣儀律師
上列被告等因偽造文書案件，經檢察官提起公訴（99年度偵字第
26516 號），本院判決如下：
    主  文
江美智共同犯行使業務登載不實文書罪，處拘役伍拾伍日，如易
科罰金，以新臺幣壹仟元折算壹日。
楊承浩共同犯行使業務登載不實文書罪，處拘役參拾日，如易科
罰金，以新臺幣壹仟元折算壹日。
林蓀滿、劉尚聞、林孜翃共同犯行使業務登載不實文書罪，各處
拘役參拾日，如易科罰金，均以新臺幣壹仟元折算壹日。均緩刑
貳年。
    事  實
一、江美智係址設臺北市松山區○○○路○ 段55巷3 弄14號地下
    室亞太整合國際股份有限公司（下稱亞太公司）之負責人，
    自民國98年2 月起，委託楊承浩經營管理亞太公司，林蓀滿
    則為亞太公司之會計，並辦理該公司各項勞工保險事宜，且
    依勞工保險條例規定，僱用勞工應依式填寫各項文書交行政
    院勞工委員會勞工保險局（下稱勞保局）辦理勞工保險，此
    項文書乃附隨其業務而製作，為業務上所掌之文書。詎江美
    智、楊承浩、林蓀滿均明知劉尚聞、林孜翃於98年3 月至12
    月（起訴書誤載為98年3 月至8 月，應予更正）間並未實際
    在亞太公司任職或領取薪資，劉尚聞、林孜翃亦知悉其等於
    上開期間並未受雇於亞太公司，竟共同基於行使業務上登載
    不實文書之犯意聯絡，由林蓀滿於98年3 月26日，在一式二
    份之勞工保險加保申報表暨全民健康保險第一、二、三類保
    險對象投保申報表（下稱上開申報表）上，虛偽登載劉尚聞
    、林孜翃任職於亞太公司，勞保月投保薪資、全民健康保險
    投保金額分別為新臺幣（下同）17,280元、42,000元之不實
    事項，再於同日持上開一式二份之申報表向勞工保險局申報
    登記而為行使，其中1 份申報表並由不知情之勞工保險局成
    年承辦人員將之函轉中央健康保險局臺北分局，據以辦理全
    民健康保險申報登記而為行使，均足以生損害於勞工保險局
    、中央健康保險局臺北分局對於勞保、健保申報管理之正確
    性。
二、案經臺灣臺北地方法院檢察署檢察官自動檢舉偵查起訴。
    理  由
壹、程序部分：
一、亞太公司暨各停車站98年3月至8月之損益表有證據能力：
    按刑事訴訟法第159 條之4 規定：除前3 條之情形外，下列
    文書亦得為證據：一、除顯有不可信之情況外，公務員職務
    上製作之紀錄文書、證明文書。二、除顯有不可信之情況外
    ，從事業務之人於業務上或通常業務過程所須製作之紀錄文
    書、證明文書。三、除前二款之情形外，其他於可信之特別
    情況下所製作之文書。本條規定之「特信性文書」，基於對
    公務機關高度客觀性之信賴（例如同條第1 款之公文書）或
    出於通常業務過程之繼續性、機械性而為準確之記載（例如
    同條第2 款之業務文書）或與前述公文書及業務文書同具有
    高度的信用性及必要性（例如同條第3 款之其他具有可信性
    之文書）。雖其本質上屬傳聞證據，也例外賦予其證據能力
    ，而容許作為證據使用，最高法院97年台上字第4375號判決
    參照。經查，被告楊承浩受亞太公司負責人被告江美智委託
    經營管理該公司，被告林蓀滿則為該公司之會計，且依被告
    江美智與楊承浩簽署之委託經營契約（見偵一卷第9 至11、
    86至93頁），可知亞太公司停車場之每月收入先由被告楊承
    浩收取、結算，並扣除營運必要開支及被告楊承浩應得報酬
    後，被告楊承浩應於每月10日前將餘款存入被告江美智指定
    之帳戶，另被告楊承浩須製作提供日報表、月報表、損益表
    、月租名冊等資料供被告江美智查閱、影印，足見製作亞太
    公司暨各停車站之每月損益表，應屬被告楊承浩、林蓀滿2
    人通常之業務範圍。準此，起訴書證據清單編號8 之亞太公
    司暨各停車站98年3 月至8 月損益表，既為被告楊承浩受託
    經營亞太公司及被告林蓀滿辦理會計業務過程中，所為繼續
    性、機械性而記載之文書，且被告江美智所提出之亞太公司
    暨各停車站98年7 月損益表（見偵一卷第12頁）亦與被告楊
    承浩提出之該年月損益表（見偵一卷第123 頁）完全相同，
    而被告江美智及其辯護人亦未舉證上開98年3 月至8 月之損
    益表有何顯不可信之情況，是依刑事訴訟法第15 9條之4 第
    2 款規定，應認上開損益表均具有證據能力。
二、按被告以外之人於審判外之陳述，雖不符前4 條（即刑事訴
    訟法第159 條之1 至之4 ）之規定，而經當事人於審判程序
    同意作為證據，法院審酌該言詞陳述或書面陳述作成時之情
    況，認為適當者，亦得為證據。當事人、代理人或辯護人於
    法院調查證據時，知有第159 條第1 項不得為證據之情形，
    而未於言詞辯論終結前聲明異議者，視為有前項之同意，刑
    事訴訟法第159 條之5 定有明文。經查，檢察官、被告江美
    智、楊承浩、林蓀滿、劉尚聞、林孜翃及其等之辯護人於本
    院言詞辯論終結前，就本判決所引用下列各項屬於審判外陳
    述之證據，知有第159 條第1 項不得為證據之情形，均未聲
    明異議，且本院審酌該證據作成情況均無不適當之情形，是
    依上開規定，認得作為本案證據。
貳、實體部分：
一、訊據被告楊承浩、林蓀滿、劉尚聞、林孜翃（下稱被告楊承
    浩等4 人）對上開事實均坦誠不諱（見院一卷第34頁背面）
    ，而被告江美智固不否認伊係亞太公司之負責人，亞太公司
    有在上開勞保及全民健保申報表上虛偽登載被告劉尚聞、林
    孜翃於98年3 月至12月間任職於亞太公司，2 人之勞保月投
    保薪資、全民健康保險投保金額分別為17,280元、42,000元
    ，並持上開申報表向勞保局及全民健保局申報登記而行使之
    事實，惟堅詞否認有何行使業務登載不實文書之犯行，辯稱
    ：伊並未與被告楊承浩、林蓀滿共謀以人頭員工虛報薪資費
    用，以圖減少該公司之稅捐；伊於98年間，因要參加美容師
    考試及開設美容工作室，遂將亞太公司所有停車場全權委託
    被告楊承浩經營，嗣於同年9 月間，因被告楊承浩不再將經
    營停車場之盈餘匯入指定帳戶繳納銀行貸款，伊要求被告楊
    承浩提供報表並至勞保局調閱亞太公司之被保險人名冊後，
    才知道被告楊承浩等人虛報被告劉尚聞、林孜翃之勞、健保
    ，遂於98年11月間，對被告楊承浩等4 人提起告訴，反遭被
    告楊承浩、林蓀滿誣陷伊有參與本件犯行云云。辯護人則為
    其辯以：被告楊承浩之供述前後不一，與事實不符，不足採
    信；依被告江美智與被告楊承浩簽署之授權書、委託經營契
    約，可知亞太公司停車場之經營管理事項均由被告楊承浩全
    權負責，被告江美智對於停車場之人事、薪資、稅捐等事項
    根本無從置喙，被告楊承浩等人不實投保被告劉尚聞、林孜
    翃之勞、健保，並未經過被告江美智之同意，且亞太公司要
    負擔被告劉尚聞、林孜翃之勞、健保費用，對該公司沒有任
    何利益；本案係被告江美智對被告楊承浩等人提起告訴後，
    檢察官才知悉被告楊承浩等人犯罪，依常理判斷，若被告江
    美智有與被告楊承浩、林蓀滿共謀以人頭員工虛增亞太公司
    薪資費用乙事，被告江美智根本不可能提告，本案實係被告
    楊承浩、林蓀滿挾怨報復，誣陷被告江美智云云。經查：
  (一)被告江美智係亞太公司之負責人，被告楊承浩於98年2 月間
    ，受被告江美智委託經營管理亞太公司旗下民生東路、新店
    中正路遠東工業區及世貿站停車場，被告林蓀滿則為該公司
    之會計；又被告劉尚聞、林孜翃除曾短暫幾天在亞太公司停
    車場工作外，於98年3 月至12月間，並未實際在該公司任職
    或領取薪資，被告林蓀滿卻於98年3 月26日，在該公司勞保
    及全民健保申報表上，虛偽登載被告劉尚聞、林孜翃於98年
    3 月至12月間任職於亞太公司，勞保月投保薪資、全民健康
    保險投保金額分別為17,280元、42,000元之不實事項，並持
    上開申報表向勞保局及全民健保局申報登記之事實，為被告
    江美智等5 人均不爭執（見院一卷第36頁），復有被告江美
    智與楊承浩簽署之98年2 月5 日授權書、同年2 月26日及3
    月10日委託經營契約、存摺交易明細、領據、存（匯）款憑
    證、勞工保險局99年10月25日保承資字第09910445770 號函
    、100 年5 月4 日保承資字第10010173820 號函及附件之投
    保單位被保險人名冊等件在卷可稽（見偵一卷第8 至11、86
    至93、97至101 、113 至118 頁；偵二卷第46至58頁；院一
    卷第144 至169 頁），是上開事實均堪認定。而被告江美智
    身為亞太公司之負責人，雖非實際申報公司員工勞、健保之
    人，然其是否有指使或同意被告楊承浩、林蓀滿為上開不實
    申報被告劉尚聞、林孜翃勞、健保之行為，厥為本案之重點
    。
  (二)被告江美智雖辯稱：伊並未與被告楊承浩、林蓀滿共謀以人
    頭員工虛報薪資費用方式，以圖減少亞太公司之稅捐云云。
    惟查，證人楊承浩於偵查及本院審理時具結證稱：被告江美
    智委託伊經營亞太公司停車場，一個月給伊委託金36,000元
    ；伊於（98年）2 月份進去（亞太公司），被告江美智說（
    亞太公司）之前的經營者李善正報太多薪資、停車場租金給
    被告江美智，所以被告江美智要伊等（指被告楊承浩及林蓀
    滿）去找沒有工作、收入的人來虛報人頭，虛報薪資給亞太
    公司，讓亞太公司的薪資、支出、費用變多，亞太公司就可
    以少繳一點稅；李善正報給被告江美智個人的薪水，與停車
    場的租金就可以轉嫁給這幾個人頭；這種情形下，亞太公司
    與被告江美智個人兩方都可以降低稅；（問：如果被告江美
    智想要少報個人綜所稅，為何不讓亞太公司付給她的薪水減
    少就好？）如果亞太公司付給被告江美智的薪水減少，亞太
    公司的收入就變高，要繳納的稅就變多，這是一個翹翹板；
    當初伊等3 人（指被告江美智、楊承浩、林蓀滿）在民生東
    路四段的辦公室內，面對面談要找人頭員工，被告江美智有
    同意這件事，伊等（指被告楊承浩、林蓀滿）沒有說明人選
    ，只有說要做這件事，人選由伊等去找等語（見偵三卷第30
    頁；院一卷第190 、192 頁及背面、194 頁），核與證人林
    蓀滿於偵查時具結證稱：被告劉尚聞、林孜翃並未在亞太公
    司任職，被告江美智說亞太公司要報很多稅金，為了要節省
    報稅，伊等3 人（指被告江美智、楊承浩、林蓀滿）在民生
    東路四段的辦公室協議做這個安排；當初伊等3 人（指被告
    江美智、楊承浩、林蓀滿）面對面談要找人頭員工，被告江
    美智有同意這件事，伊等（指被告楊承浩、林蓀滿）沒有說
    明人選，只有說要做這件事，人選由伊等去找等語（見偵三
    卷第30頁）大致相符。復按營利事業所得之計算，以其本年
    度收入總額減除各項成本費用、損失及稅捐後之純益額為所
    得額；營利事業職工之「薪資」、合於左列規定者，得以費
    用或損失列支：一、公司、合作社職工之薪資，經預先決定
    或約定執行業務之股東、董事、監察人之薪資，經組織章程
    規定或股東大會或社員大會預先議決，不論營業盈虧必須支
    付者；適用勞動基準法之營利事業，依勞動基準法提撥之勞
    工退休準備金，或依勞工退休金條例提繳之勞工退休金或年
    金保險費，每年度得在不超過當年度已付薪資總額百分之十
    五限度內，以費用列支，所得稅法第24條第1 項前段、第32
    條第1 款及第33條第1 項分別定有明文。依上開規定及經驗
    法則判斷，被告林蓀滿上開虛偽登載被告劉尚聞、林孜翃任
    職於亞太公司而為2 人投保勞、健保之行為，除可使被告劉
    尚聞、林孜翃獲得勞、健保之保障外，另一方面亞太公司亦
    得將被告劉尚聞、林孜翃之薪資列計為費用，將使該公司會
    計帳上之年度所得額減少，進而達成減少該公司營利事業所
    得稅（下稱營所稅）之結果。綜上各情，足認被告楊承浩、
    林蓀滿所述與被告江美智共謀以虛報人頭員工方式逃漏亞太
    公司之營所稅之情，堪信為真。辯護人所稱：被告楊承浩等
    人上開不實投保被告劉尚聞、林孜翃之勞、健保，徒使亞太
    公司要負擔被告劉尚聞、林孜翃之勞、健保費用，對該公司
    沒有任何利益云云，委無可採。
  (三)被告江美智及其辯護人又辯稱：被告江美智將亞太公司停車
    場之經營管理事項委由被告楊承浩全權負責，被告江美智對
    於停車場之人事、薪資、稅捐等事項根本無從置喙；被告江
    美智直到至勞保局調閱亞太公司之被保險人名冊後，才知道
    被告楊承浩等人虛報被告劉尚聞、林孜翃之勞、健保云云。
    查被告江美智於98年2 月間，因籌備開設美容中心及報考國
    家美容乙級技術士執照，遂將亞太公司經營之民生東路、新
    店中正路遠東工業區及世貿站停車場全權委託被告楊承浩管
    理經營等情，為被告江美智所自承，核與證人楊承浩於本院
    審理時之具結證述相符（見院一卷第191 頁及背面；院二卷
    第20頁背面）；且依被告江美智與楊承浩於98年2 月26日及
    98年3 月10日簽署之委託經營契約（見偵一卷第86至93頁）
    ，可知亞太公司上開停車場之經營及管理事項（含人事、考
    核、任免、薪資、營運規劃執行及收款存款付款、指定會計
    師製作帳冊、稅捐事宜等一切有關營運事項等）均由被告楊
    承浩全權負責，被告江美智每月應給付被告楊承浩36,000元
    作為委託報酬；此外，並有房屋租賃契約書、美容中心現場
    照片、網站資料、美容乙級技術技能檢定參考資料、補習班
    收款證明、中華民國技術士證書、技術士證等件附卷可參（
    見偵三卷第49至81頁），足認被告楊承浩於98年3 月至12月
    期間，確有受被告江美智委託全權經營管理亞太公司停車場
    業務無訛。然查，觀之被告江美智與楊承浩簽署之2 份委託
    經營契約（見偵一卷第9 至11、86至93頁）均載明：「乙方
    （被告楊承浩）須製作提供日報表、月報表、損益表、月租
    名冊等資料供甲方（被告江美智）查閱、影印」、「乙方（
    被告楊承浩）應隨時提供營收相關報表接受甲方（被告江美
    智）查察俾瞭解營運及維護狀況」等語；且證人楊承浩於偵
    查及本院審理時具結證稱：亞太公司每月報表都是由伊製作
    完成，伊拿給被告江美智簽名；伊提示（被告江美智）損益
    表外，還有提供所有費用與收入的單據，伊都拿到忠孝東路
    的美容室或是在民生東路的辦公室給被告江美智；繳納勞保
    的單據，後面都有姓名，被告江美智有看過，她如果沒有看
    過這2 人（指被告劉尚聞、林孜翃）的姓名，也會告訴伊，
    不可能會簽名；被告江美智對亞太公司之財務盯得很緊，伊
    連30元的匯費都要報，被告江美智要伊傳真報表給她，他還
    會親自跑來民生東路說要看帳；被告江美智看完損益表會簽
    名等語（見偵三卷第30、31頁；院一卷第35頁）；而被告江
    美智亦供承：伊那裡有亞太公司98年2 月至8 月份之損益表
    ，伊都有看過，伊沒有很詳細的看；伊只有在亞太公司98年
    6 月份、7 月份之損益表上簽名等語（見偵一卷第77頁；偵
    二卷第65頁；院一卷第34頁）；復觀之被告楊承浩、林蓀滿
    所製作亞太公司98年2 月份至99年7 月份損益表（見偵一卷
    第120 至125 頁；偵三卷第16至25頁），其中98年6 月份及
    7 月份之損益表（見偵一卷第122 、123 頁）上確有被告江
    美智之簽名。綜上，足見被告楊承浩確有依照委託經營契約
    之約定，定期製作亞太公司財務報表以供被告江美智查核，
    且被告江美智至少有收到該公司98年2 月至8 月份之損益表
    ，應屬無疑。雖被告江美智再辯稱：伊沒有在亞太公司98年
    2 、3 、4 、5 、8 月份損益表上簽字，而且是被告楊承浩
    傳真到伊美容室的，被告楊承浩也沒有提供帳冊、名冊、報
    表等資料云云，然證人楊承浩於本院審理時具結證稱：（問
    ：為何依照卷內的資料被告江美智只有在98年6 月、7 月的
    損益表上面有簽名？）被告江美智有簽在其他的另一份總表
    上面，伊的辦公室在民生東路四段69號地下一樓，被告江美
    智在99年7 月底或8 月1 日直接把伊的鎖換掉，伊的報表都
    在辦公室裡面，東西也不曉得拿到哪裡去，停車場還賣掉了
    ，伊這邊有兩張（亞太公司損益表），就是98年6 月、7 月
    這兩張，其他伊都放在民生東路辦公室裡面等語（見院一卷
    第193 頁背面）；且被告江美智有於99年8 月1 日上午8 時
    許前往亞太公司民生東路停車場，更換辦公室門鎖，並拿取
    亞太公司物品之情，為被告江美智所不爭執，並有臺灣臺北
    地方法院檢察署檢察官99年度偵字第19954 、20313 、2036
    3 號不起訴處分書可證，是被告楊承浩所述被告江美智有在
    亞太公司相關報表上簽名，但該資料已遭被告江美智取走之
    情，尚非不足採信。再參以證人呂雅婷於本院審理時具結證
    稱：伊任職於亞太公司期間，要幫停車場員工投保時，要經
    過被告江美智的核准，即要拿文件給被告江美智，要跟她講
    新進的員工是誰，那個員工的薪資是多少，要經過被告江美
    智的蓋章才可以送勞保局；伊每個月會做簡單的損益流水帳
    ，每天也會做，伊有去被告江美智家，就一定會把帳冊拿去
    給被告江美智看；伊離職前1 年左右這段期間被告江美智生
    病，就比較少來公司，伊將公司（帳冊）事項做好之後，李
    善正再送去被告江美智家；公司要付款的時候，李善正就要
    去找被告江美智；伊用電話跟被告江美智聯絡公司要投保的
    事項，被告江美智會問公司的支出與收入會計事項；會計師
    寄單子通知繳納營所稅時，被告江美智有打電話給伊，問說
    公司有賺這麼多錢嗎？為何要繳納這麼多稅等語（見院一卷
    第102 、103 頁）；而被告江美智亦供稱：李善正從90年左
    右任職於亞太公司，直到98年2 月被告楊承浩接手之前；於
    95年年初至97年伊生病那段期間，李善正負責停車場現場的
    營運、整個營運及人事的管理；李善正一個月薪資36,000元
    等語（見院二卷第43頁背面）。足見被告江美智本案委託被
    告楊承浩經營管理亞太公司停車場之情形，應與之前由李善
    正經營管理之情形大致相同，則被告江美智縱於98年間忙碌
    於個人美容事業，尚難遽認其對亞太公司之營運情形毫不知
    悉；尤其，被告江美智長期擔任亞太公司之負責人，又定期
    收到被告楊承浩、林蓀滿所製作該公司之損益表，而損益表
    上亦載明對於該公司勞、健保費用之支出情形，則被告江美
    智對於亞太公司員工之投保情形，實難諉為不知。是被告江
    美智及其辯護人上開所辯：於98年間，被告江美智因忙於個
    人美容事業，又將亞太公司停車場經營管理事項全權委由被
    告楊承浩處理，其對於被告楊承浩等人虛報被告劉尚聞、林
    孜翃之勞、健保情形毫不知悉云云，殊難採信。
  (四)辯護人雖為被告江美智辯以：被告楊承浩之供述前後不一，
    且與卷證資料不合，不足採信，不足為認定被告江美智犯罪
    之依據云云。惟按告訴人、證人之陳述有部分前後不符，或
    相互間有所歧異時，究竟何者為可採，法院仍得本其自由心
    證予以斟酌，非謂一有不符或矛盾，即應認其全部均為不可
    採信；尤其關於行為動機、手段及結果等之細節方面，告訴
    人之指陳，難免故予誇大，證人之證言，有時亦有予渲染之
    可能；然其基本事實之陳述，若果與真實性無礙時，則仍非
    不得予以採信，最高法院74年台上字第1599號判例可資參照
    。查證人即被告楊承浩於偵查及本院審理時，業經具結作證
    ，其就被告江美智與其等共謀以人頭員工虛報薪資，係希望
    逃漏亞太公司之營所稅或被告江美智之個人綜合所得稅（下
    稱綜所稅）、其與被告江美智共謀本件犯行之時點究為接洽
    時或接手亞太公司停車場經營時等節，雖前後供述不一。惟
    查，證人楊承浩於本院審理時已詳述因亞太公司每年申報營
    所稅時，會申報該公司給付被告江美智薪資及停車場租金，
    故其等找人頭員工虛報薪資，將可同時降低亞太公司及江美
    智之稅賦之情（見院一卷第192 頁及背面），已如前述；且
    被告江美智身為亞太公司之負責人，亞太公司每年所需繳納
    之營所稅本由被告江美智負擔；而證人楊承浩所述其與被告
    江美智共謀本件犯行之時點，不論係2 人「接洽」時或其「
    接手」經營停車場時，均屬抽象口語上之表達方式，並非精
    確之時點，且證人楊承浩於本院審理時所證稱：伊與被告江
    美智接洽時，被告江美智已提及李善正報太多稅給她，但被
    告江美智指示伊去找人頭是在伊進去接手亞太公司以後等語
    （見院二卷第20頁），亦與常情相符，是均尚難認被告楊承
    浩此部分供述有前後不一之情事。至被告楊承浩所稱：被告
    江美智說前面的經營者李善正報太多薪資、停車場租金給被
    告江美智，被告江美智自稱一年要繳納20幾萬元的個人綜所
    稅；被告江美智說李善正報太多公司收入，導致她負擔的稅
    金過高，希望今年（98年）亞太（公司）的部分都不要再繳
    稅等語，雖與本院函查臺北市國稅局關於被告江美智96、97
    年度個人綜所稅資料（見院二卷第3 至15頁）及亞太公司90
    至98年度營所稅結算、申報、核定相關資料（見院一卷第11
    6 至142 頁），結果查得被告江美智於96、97年度之個人綜
    所稅應納稅額分別為19,128元、31,964元，且亞太公司無庸
    繳納97年度之營所稅等情不符。惟查，被告楊承浩係於98年
    2 月間受被告江美智委託經營亞太公司停車場，距其於本院
    審理時作證之時間（即100 年7 月8 日）已有1 年5 月以上
    之時間，則被告楊承浩對被告江美智告知其欲不實申報員工
    薪資之犯罪動機或犯罪細節之記憶，隨時間經過而逐漸模糊
    ，尚符常情。又按以往年度營業之虧損，不得列入本年度計
    算。但公司組織之營利事業，會計帳冊簿據完備，虧損及申
    報扣除年度均使用第77條所稱藍色申報書或經會計師查核簽
    證，並如期申報者，得將經該管稽徵機關核定之前10年內各
    期虧損，自本年純益額中扣除後，再行核課，所得稅法第39
    條第1 項定有明文。查被告楊承浩受託經營亞太公司停車場
    前，亞太公司雖無庸繳納97年度之營所稅，然該公司97年度
    之全年所得額實高達1,855,953 元，係因該公司將以往年度
    累積之虧損，自97年度純益額中扣除，造成該公司97年度之
    營所稅應納稅額為零；且該公司98年度營所稅前10年核定虧
    損未扣除餘額為1,027,464 元，98年度全年所得額及前10年
    核定虧損本年度扣除額為950,357 元等情，業據證人楊承浩
    於本院審理時具結證述明確（見院一卷第192 頁背面），並
    有財政部臺北市國稅局100 年5 月5 日財北國稅審一字第10
    00232977號函及附件之亞太公司90至98年度結算申報書、資
    產負債表、核定通知書、98年度營所稅結算申報查核報告書
    暨97年度未分配盈餘申報查核報告書等件附卷可考（見院一
    卷第52至84、116 至142 頁），足認依亞太公司97年度之全
    年所得額計算，該公司原須繳納97年度之營所稅，係因與以
    往年度累積之虧損扣抵後始無庸繳納該年度之營所稅，且於
    被告楊承浩受託經營亞太公司停車場時，該公司98年度可供
    留抵營所稅之以往年度虧損額僅剩餘1,027,464 元，則若該
    公司98年度之全年所得與97年度全年所得（1,855,953 元）
    相近，該公司勢必需繳納98年度之營所稅，且縱然該公司98
    年度之全年所得額實際上只有950,357 元，然對於未扣抵完
    畢之以往年度虧損仍可保留至下一年度扣抵，從而，證人楊
    承浩所稱被告江美智告知伊之前經營者李善正報太多亞太公
    司公司收入，造成營所稅負擔過高之情，應與事實相符而堪
    採信。準此，尚難以被告楊承浩之供述，有部分些微歧異之
    處，遽認其證言全然不足採憑。
  (五)至辯護人為被告江美智所辯：本案係被告江美智對被告楊承
    浩等人提起告訴後，檢察官才知悉被告楊承浩等人犯罪，故
    被告江美智若涉犯本案，根本不可能主動提告云云。但查，
    被告江美智係於98年11月3 日，以亞太公司之法定代理人身
    分，具狀向臺灣臺北地方法院檢察署對被告楊承浩、林蓀滿
    、劉尚聞、林孜翃4 人提起告訴，其告訴事實係主張被告楊
    承浩受託經營亞太公司停車場，竟將並未實際在亞太公司任
    職之被告林蓀滿、劉尚聞、林孜翃列為亞太公司員工，再將
    所收取之停車場營運收入，以提撥「薪資」方式轉至被告林
    蓀滿、劉尚聞、林孜翃之帳戶，而認被告楊承浩等4 人共同
    涉犯侵占及背信罪嫌等情，有刑事告訴暨聲請證據保全狀存
    卷可稽（見偵一卷第1 至6 頁），是被告江美智所提告之事
    實，應係被告楊承浩等人以虛列員工薪資、費用方式挪用亞
    太公司資金及侵吞停車場營收，則被告江美智所提告之事實
    顯與本案起訴之以人頭員工不實投保勞、健保之行使業務登
    載不實文書犯行，有明顯差異。又本案雖因被告江美智提起
    上揭告訴後公訴人始發動偵查，但公訴人於偵查中發現被告
    江美智與被告楊承浩等人共犯本件犯行，即於99年11月12日
    主動檢舉偵辦，將被告江美智等5 人列為共同被告，有簽呈
    1 份附卷可參。從而，被告江美智所舉報之事實既與本案犯
    罪事實不同，本案犯罪事實又係由公訴人自動檢舉偵查起訴
    ，則辯護人所辯：被告江美智檢舉本案犯罪事實自不可能有
    參與犯行云云，自屬無據。
二、綜上所述，被告江美智及其辯護人上開所辯，均屬事後卸責
    之詞，均不足採。本件事證明確，被告江美智等5 人上開行
    使業務登載不實文書之犯行均堪認定，應予依法論科。
三、按依勞工保險條例之規定，僱用勞工應依式填寫各項文書交
    勞工保險局辦理勞工保險，此項文書乃附隨其業務而製作，
    為業務上所掌之文書，被告江美智等5 人均明知被告劉尚聞
    、林孜翃於98年3 月至12月間並未在亞太公司任職或領取薪
    資，仍填寫該不實事項於本案申報表上，並據以持向勞保局
    、中央健保局行使，是核被告江美智等5 人所為，均係犯刑
    法第216 條、第215 條之行使業務登載不實文書罪。其等業
    務登載不實之低度行為，已為行使之高度行為所吸收，均不
    另論罪。被告江美智等5 人以一行使行為，同時向勞保局、
    中央健康保險局臺北分局申請辦理加保，為實質上一罪，僅
    論以一行使業務上登載不實文書罪。被告江美智等5 人就上
    開犯行有犯意聯絡及行為分擔，均為共同正犯。爰審酌被告
    江美智等5 人為逃漏亞太公司稅捐及使被告劉尚聞、林孜翃
    獲取投保勞、健保之利益，竟取巧而為上開行使業務登載不
    實文書犯行，對營所稅之核課及勞、健保主管機關管理之正
    確性均造成損害，實非可取；且被告江美智犯後猶飾詞否認
    犯行，難認有悔意，被告楊承浩、林蓀滿、劉尚聞、林孜翃
    犯後均坦承犯行，態度尚可，及其等犯罪之動機、手段、所
    生危害程度、生活狀況等一切情狀，爰分別量處如主文所示
    之刑，並均諭知易科罰金之折算標準。末查，被告林蓀滿、
    劉尚聞、林孜翃3 人均前未曾因故意犯罪受有期徒刑以上刑
    之宣告等情，有臺灣高等法院被告前案紀錄表在卷可參，其
    等因一時失慮，偶罹刑典，經此偵審程序及罪刑之宣告，應
    能知所警惕，信無再犯之虞，本院認所宣告之刑以暫不執行
    為適當，爰均併予宣告緩刑2 年，以啟自新。
據上論斷，應依刑事訴訟法第299 條第1 項前段、刑法第28條、
第216 條、第215 條、第41條第1 項前段、第74條第1 項第1 款
，刑法施行法第1 條之1 ，判決如主文。
本案經檢察官高一書到庭執行職務。
中    華    民    國   100    年    8     月    19    日
                  刑事第十六庭  法  官  羅立德
以上正本證明與原本無異。
如不服本判決應於收受送達後10日內向本院提出上訴書狀，並應
敘述具體理由；其未敘述上訴理由者，應於上訴期間屆滿後20日
內向本院補提理由書（均須按他造當事人之人數附繕）「切勿逕
送上級法院」。
                                書記官  鄭淑丰
中    華    民    國   100    年    8     月    19    日
附錄本案所犯論罪科刑法條全文：
中華民國刑法第215條：
從事業務之人，明知為不實之事項，而登載於其業務上作成之文
書，足以生損害於公眾或他人者，處3 年以下有期徒刑、拘役或
5 百元以下罰金。
中華民國刑法第216條：
行使第210 條至第215 條之文書者，依偽造、變造文書或登載不
實事項或使登載不實事項之規定處斷。